臺灣士林地方法院民事簡易判決
111年度湖簡字第713號
原      告  和泰產物保險股份有限公司

法定代理人  莊瑞德  


訴訟代理人  許弘昌  
            鄭雅篷  
            陳巧姿  
被      告  許馥薇  
訴訟代理人  呂奕賢律師
上列當事人間請求損害賠償事件，本院於民國111年7月26日言詞
辯論終結，判決如下：
    主  文
被告應給付原告新臺幣61,528元，及自民國111年4月22日起至清
償日止，按週年利率5%計算之利息。
原告其餘之訴駁回。
訴訟費用新臺幣1,330元，其中新臺幣630元由被告負擔，餘由原
告負擔。
本判決原告勝訴部分得假執行。
    事實及理由
一、原告主張：被告於民國109年2月26日8時15分許，駕駛車號0
    00-000號普通重型機車（下稱肇事機車），在臺北市○○區○○
    街00號平面停車場車道行駛，當時訴外人黃瑄祺駕駛其所有
    之車號000-0000號自用小客車（下稱系爭車輛）亦在肇事機
    車前方T字路口左轉行駛，因被告未注意車前狀況之過失，
    碰撞系爭車輛車頭前方，致系爭車輛受有損害，修復費用為
    新臺幣（下同）128,604元，原告業已依保險契理賠系爭車
    輛之修復費用。爰依民法第191條之2本文、第196條及保險
    法第53條規定提起本件訴訟等語。並聲明：被告應給付原告
    128,604元及自起訴狀繕本送達翌日起至清償日止，按週年
    利率5%計算之利息。
二、被告則以：發生事故之位置有死角，被告並未看到系爭車輛
    ，而系爭車輛之駕駛黃瑄祺沒看到肇事車輛亦有過失，且黃
    瑄祺左轉過程中行駛在車道的左側，應該負擔較高的過失比
    例。另系爭車輛遭碰撞之部位於事故發生即有其他原因所造
    成的凹痕及刮痕，原告請求賠償的金額過高等語，以資抗辯
    。並聲明：駁回原告之訴。
三、法院之判斷：
（一）按因故意或過失，不法侵害他人之權利者，負損害賠償責
      任。故意以背於善良風俗之方法，加損害於他人者亦同。
      汽車、機車或其他非依軌道行駛之動力車輛，在使用中加
      損害於他人者，駕駛人應賠償因此所生之損害。但於防止
      損害之發生，已盡相當之注意者，不在此限。民法第184
      條第1項、第191條之2分別定有明文。
（二）原告主張被告有前述之過失行為，並提出系爭車輛行車紀錄器畫面為佐。經本院當庭勘驗上開畫面，結果略為系爭車輛沿停車場車道行駛至終點T字型路口，於左轉時，畫面左側即出現肇事機車並碰撞系爭車輛等情，有勘驗筆錄可佐（見本院卷第66頁）。可認本件事故之發生，應係被告駕駛肇事機車行駛在停車場之車道，至T字型路口時，其未確認該路口有系爭車輛要左轉，即貿然進入路口行駛，堪認被告有過失，其過失與系爭車輛所受損害間有相當因果關係。依上開規定，被告即應賠償系爭車輛因此所生之損害。而原告已依保險契約賠付系爭車輛修復費用，亦據提出行車執照、估價單、電子發票等件為證（見本院卷第15頁至25頁），堪認屬實。原告主張被告應負賠償責任，即屬有理。
（三）按物被毀損時，被害人依民法第196條請求賠償物被毀損
      所減少之價額，得以修復費用為估定之標準，但以必要者
      為限。其材料更換，既以新品替換舊品，計算材料零件之
      損害賠償數額時，應扣除折舊始屬合理。且依行政院所頒
      固定資產耐用年數表及固定資產折舊率之規定，自用小客
      車之耐用年數為5年，依平均法每年折舊200/1000，參酌
      營利事業所得稅查核準則第95條第6項規定，固定資產提
      列折舊採用平均法或定率遞減法者，以1年為計算單位，
      其使用未滿1年者，按實際使用月數相當於全年比例計算
      之，不滿1月者，以1月計。查，系爭車輛為108年10月出
      廠（見本院卷第15頁），距案發時間109年2月26日，約5
      月，是該車修繕費用中關於更換零件部分79,900元之折舊
      額為5,549元〔殘價＝取得成本÷（耐用年數＋1）即79,900÷
      （5＋1）＝13,317，小數點以下四捨五入，下同；折舊額＝
      （取得成本－殘價）×折舊率×年數，即（79,900－13,317）
      ×0.2×5/12＝5,549〕，是扣除折舊後，原告就零件更換得請
      求之必要費用為74,351元（計算式：79,900－5,549＝74,35
      1）。上開費用再與烤漆34,924元、工資13,780元合計，
      共為123,055元（計算式：74,351＋34,924＋13,780＝123,05
      5），此即本件修復之必要費用。
（四）再按損害之發生或擴大，被害人與有過失者，法院得減輕
      賠償金額或免除之。民法第217條第1項定有明文。又按汽
      車左轉彎時，應行至交岔路口中心處左轉，並不得占用來
      車道搶先左轉。此觀之道路交通安全規則第102條第1項第
      5款規定自明。本件事故發生地點為私人停車場內，不屬
      道路範圍，然於停車場內車道行駛時之交通秩序，仍得準
      用上開規定。經查：
　　1.本件黃瑄祺駕駛系爭車輛至T字路口，應至交岔路口中心
      處左轉，然其卻行駛於車道左側左轉，致左轉時視野遭該
      處停放之車輛阻擋，未能發現被告所騎乘肇事機車之動向
      ，而未能採取避免發生碰撞之措施，顯然與上開規定未合
      ，應認其就本件事故之發生亦有過失。原告既係代位主張
      被保險人即黃瑄祺之損害賠償請求權，自應負擔黃瑄祺之
      過失。本院審酌兩造對於損害發生之過失情節，認被告應
      負過失責任比例為50%，以此計算，應減輕被告賠償金額
      至61,528元（計算式：123,055× 50%＝61,528），始為適
      當，逾此範圍之請求，則無理由。
　　2.被告抗辯系爭車輛之碰撞部位於事故發生前即已有其他原
      因所造成的凹痕及刮痕，原告對此並不爭執。衡情，車輛
      使用中本會產生若干的刮痕，而計算材料零件之損害賠償
      數額時，既應扣除折舊，其折舊額本即包含扣除零件更換
      前因正常使用中所生各種情形而影響該零件之價值數額。
      而本件依原告提出照片（見本院卷第71頁），尚無從認系
      爭車輛遭碰撞部位在本件事故前有其他原因所造成之重大
      或明顯受損情形，而明顯影響該部分零件之價值，應認被
      告所指之事故發生前的凹痕及刮痕已於扣除折舊時加以考
      量，是被告以此抗辯賠償金額過高，尚非可採。　
（五）末按給付無確定期限者，債務人於債權人得請求給付時，
      經其催告而未為給付，自受催告時起，負遲延責任；其經
      債權人起訴而送達訴狀，或依督促程序送達支付命令，或
      為其他相類之行為者，與催告有同一之效力；遲延之債務
      ，以支付金錢為標的者，債權人得請求依法定利率計算之
      遲延利息；應付利息之債務，其利率未經約定，亦無法律
      可據者，週年利率為5%，民法第229條第2項、第233條第1
      項本文、第203條分別有明文規定。本件原告得請求部分
      ，其併請求自起訴狀繕本送達翌日即111年4月22日（見本
      院卷第39頁）起至清償日止，按週年利率5%計算之利息，
      即屬有據。
四、從而，原告依民法第191條之2本文、第196條及保險法第53
    條規定，請求被告給付61,528元及自111年4月22日起至清償
    日止，按週年利率5%計算之利息部分，為有理由，應予准許
    。逾此範圍，為無理由，應予駁回。又本件係適用簡易訴訟
    程序，所為原告勝訴部分，應依職權宣告假執行。
五、訴訟費用負擔之依據：民事訴訟法第79條。並確定訴訟費用
    額為1,330元（第一審裁判費），其中630元由被告負擔，餘
    由原告負擔。
中　　華　　民　　國　　111 　年　　8 　　月　　8 　　日
                  內湖簡易庭  法　官　林銘宏
本件為正本係照原本作成。　　　　　　　　     
如不服本判決，應於送達後20日內，向本院提出上訴狀並表明上
訴理由，如於本判決宣示後送達前提起上訴者，應於判決送達後
20日內補提上訴理由書（須附繕本）。
中　　華　　民　　國　　111 　年　　8 　　月　　8 　　日
                              書記官 許秋莉